---
title: "Agate - Note de cadrage"
author: "Nicolas Kempf"
date: "04/09/2018"
output:
  html_document:
    toc: true
    toc_float: true
---

```{r setup, include=FALSE}
knitr::opts_chunk$set(echo = TRUE)
library(timevis,quietly = T,warn.conflicts = F,verbose = F)
library(DT,quietly = T,warn.conflicts = F,verbose = F)
load("../../Data/Gantt/gantt.RData")


```

AGATE : Application en Guyane et aux Antilles de sTatistiques infracommunalEs

# Contexte et objectif

## Contexte

Les communes des départements des Antilles-Guyanes sont très étendues comparativement aux standards metropolitains. Elles sont caractérisées par une population plus importante près des bourgs (ou lieu-dit) et moins dense entre deux. Dans ces conditions, l'analyse statistique communes par communes est peu pertinente notamment en Guyane où au sein d'une même commune, deux bourgs peuvent être très éloignés. Les autorités publiques locales manisfestent donc régulièrement le besoin de statistiques à l'intérieur des communes. 

Depuis peu, l'Insee aux Antilles-Guyane dispose de données géolocalisées caractérisant les logements et leurs occupants, le niveau de vie et la pauvreté, les équipements (santé, commerces, écoles, etc.). Afin de les exploiter, le SED de la DIRAG a développé deux outils permettant de caractériser :

* des zones infracommunales via une série d'indicateurs statistique sur les logements et leurs occupants. Une premiere exploitation a été réalisée pour caractériser les quartiers prioritaires de la politique de la ville. 
* l'accès à des équipements au sein des communes. Un dossier sur l'accès à la médecine de ville a été publié en novembre 2017. 

Ces outils, développés en `R`, restent difficiles à utiliser en raison de la pratique encore marginale de `R` au sein de l'Institut. Une simplication à destination des agents du SED est donc nécessaire. 


## Problématique

Comment mieux éclairer le débat public grâce à l'utilisation de données géolocalisées ? 
Comment susciter de nouveaux partenariats d'action régionale ?

## Principaux enjeux et objectifs du projet

* Accroître les capacités de la DIRAG en matière de conseil et expertise ;
* Généralisation des outils ;
* Simplification de l'utilisation à des utilisateurs non initié à `R` ;
* Estimation de la qualité des données dans la zone ;
* Définition des principaux indicateurs statistiques ;
* Synthèse des résultats sous forme de tableaux de bord exportable en HTML ;
* Comparaison des données entre les zones ;
* Exploration des données détails ;
* Sortie de tableaux dans des classeurs Calc.

# Le projet Agate

Le projet Agate s'articule autour de trois applications : 

* un **prototype**. Il permet de tester les nouvelles technologies de visualisation disponibles en `R`. On ne retiendra que les meilleures d'entre elles à savoir : un compromis entre visualisation avancée et facilité de mise en oeuvre.
* une **application à destination des agents du SED et des UED** aux Antilles-Guyane. Cette application ne retiendra que les technologies robustes.
* une **mini-applcation à destination des APR**. Les fonctionnalités seront limitées. Un soin particulier sera apporté à l'estimation de la qualité des données et à la gestion du secret statistique.

En septembre 2018, seul le développement du prototype est en cours. Le développement de l'application et de la mini-application est prévu pour novembre 2018.

## Description du prototype

Le prototype Agate est une application développée en `Rshiny`. Il offre une interface graphique conviviale permettant de calculer et de visualiser sur une zone (à dessiner au préalable) un ensemble d'indicateurs statistiques.  

## Fonctionnalités du prototype

### Actuelles

* Import d'une carte au format ShapeFile ;
* Série d'indicateurs statistiques issus du RP (2013 et 2014) et des fichiers fiscaux (2014) ;
* Visualisation d'un tableau de bord spécifique à chaque zone ;
* Comparaison des résultats avec une autre zone (région, commune, commune hors zone) ;
* Exploration des données détaillées ;
* Export des données détaillées au format **xlsx** lisible par calc.

### A venir

* Qualité des données dans chaque zone (Intervalles de confiance et coefficient de variation) issue des travaux de L. Delta ;
* Gestion du secret statistique primaire et secondaire ;
* Développement d'autres indicateurs statistiques ;
* Ajout de nouvelles sources de données (BPE, FIDELI et CAF) ;
* Ajout d'autres graphiques intéractifs au tableau de bord ;
* Export du tableau de bord au format HTML ;
* Amélioration des temps de calcul ;
* Tutoriel interactif.

### Envisageables

* Carte de chaleur ;
* Carroyage dans les zones et les alentours.


## Fonctionnalité de l'application

À déterminer en comité de pilotage prévu mi-novembre 2018.

## Fonctionnalité de la mini-application

À déterminer en comité de pilotage prévu mi-novembre 2018.

## Les sources de données

### Recensement de la population

L'Insee effectue chaque année une enquête cartographique terrain. Les logements des Antilles-Guyane sont ainsi géolocalisés avec précision. Le recensement de la population associé aux données de l'enquête cartographique, donne des informations détaillées et donc **géolocalisées** sur les logements et leurs occupants.

### Fichiers Fiscaux

Les fichiers fiscaux géolocalisés éclairent sur les revenus et la pauvreté

### Banque publique des équipements

La BPE est géolocalisée ce qui donne des informations sur les commerces, les praticiens de santé, les écoles, les équipements sportifs, etc. 

### Sources futures 

* FiDELI : caractérise les logements et les individus. Provient d'une exploitation des fichiers fiscaux.
* CAF : données sociales geolocalisées

## Accès à l'application

Les agents du SED et des UED auront accès à l'application directement depuis leur navigateur internet (vraisemblablement firefox). 

L'accès à la mini-application est encore à déterminer car il n'est pas possible d'accèder au serveur `RShiny` depuis l'extérieur de l'Insee pour des raisons de sécurité. 

# Organisation du projet

L'organisation du projet s'articule autour de trois instances :

* Comité de pilotage : commanditaire du projet ;
* Groupe de travail : besoins utilisateurs ;
* Equipe projet : en charge du développement et de la maintenance.

## Comité de pilotage

Le comité de pilotage est charge de décider des grandes orientations, de valider les étapes clés et de recentrer le projet ci-nécessaire. Etant un projet interne, le comité de pilotage est également le commanditaire du projet. 

Le comité de pilotage envisagé serait composé : 

* Chef de Sed ;
* Chefs de ST ;
* Chef du DET ;
* Chef d'UED ;
* Chefs de projet ;
* Equipe projet.

## Equipe projet

L'équipe de projet est en charge de la réalisation de toutes les étapes du projet. Elle serait composée : 

* Chef de projet ;
* Un ou deux chargé d'études.

## Groupe de travail

Le groupe de travail est en charge à échéances régulières de tester l'application et ses fonctionnalités, de donner son avis sur le travail réalisé, de faire remonter les besoins utilisateurs.

Le groupe de travail devrait être composé de : 

* Chef de projet ;
* Equipe projet ;
* Un représentant du DET ;
* Un représentant de chaque UED.

# Livrable

## Description

Le but est d'offrir une interface graphique conviviale aux outils précités. Elle sera développée en `R` grâce au package `RShiny`. 

Une documentation complète décrivant les fonctionnalités et la maintenance de l'application sera livrée au format HTML (package `bookdown`).

Elle sera déployée sur serveur `RShiny` de l'Insee. L'accès se fera via un navigateur internet (firefox vraisemblablement).

## Livrables

Deux types de livrables sont envisagés : 

* Application à destination des agents des DET et des UED
* Mini-application avec données anonymisées permettant une manipulation simple des données à destination des APR. Le but étant démontrer nos capacités et générer une demande de service du type conseil et expertise ou publication. On pourrait envisager une application servant uniquement à la visualisation des données niveau IRIS sur le département. 

# Gestion de la documentation

## Intranet

Une page sur l'intranet du DET contiendra : 

* bref descriptif du projet ;
* Lien vers le Trello du projet ;
* Lien vers le serveur de test ;
* Lien vers le gitHub du projet ;
* Adresse vers le serveur DIRAG de l'emplacement des documents du projet.

## Espace serveur DIRAG

L'espace sur le serveur DIRAG contiendra l'ensemble des documents inhérents au projet c'est-à-dire : 

* La note de cadrage ;
* Le planning (gantt) ;
* Documentation de l'application : note méthodologique ;
* Les dictionnaires des variables ;
* Les documents de travails ;
* Les ressources bibliographiques.

## Code de l'application

Le code de l'application en développement est stocké sur **github**. Il y a un double avantage à procéder ainsi :

* profiter du versionning (capacité à revenir à des versions précédente du code) lié à l'utilisation de **git** ;
* travailler de manière collaborative sur le code.

Cette façon de procéder est classique dans le développement d'application informatique. 

La version stable du code est ensuite déposée sur un serveur test `RShiny`. Après les tests du groupe de travail, le code final peut être déposé sur le serveur de production `RShiny`. 

# Coûts et ressources

## Coûts

Il n'y a aucun coût financier. L'application est développée dans le langage `R` opensource. L'application est hébergée sur un serveur `RShiny` appartenant à l'Insee. Les graphiques interactifs utilisent le package `plotly`. Il faudra vérifier qu'il ne faut pas une licence commerciale (si c'était le cas, on basculerait sur des graphiques non intéractifs grâce au package `ggplot2` open source). 

Les données (RP, Filosofi, Fideli et BPE) proviennent de l'Insee. 

## Ressources

L'**équipe projet** devrait être composée : 

* un chef de projet à 50 % du temps ;
* si un chargé d'études : 75 % du temps ;
* si deux chargé d'études : 50 % du temps chacun (dans ce cas précis, on pourrait envisager de réduire les délais).

C'est une estimation grossière des besoins. Ce projet est nouveau au sein de la division ce qui explique un manque de recul sur les temps nécessaires pour accomplir chaque tache.

Le **groupe de travail** devra mener trois phases de tests de l'application : soit environ 3 demi-journées par membres (une demi-journée par phase de test).

Le **comité de pilotage** devrait se réunir au moins trois fois : soit 6 heures par membres (2h par réunion).

# Planning prévisionnel du projet

Le planning actuel est une estimation des temps de développement. Il est voué à évoluer au fil du projet. Le projet s'articule autour de trois grandes étapes : 

* la finalisation du prototype actuel. L'idéal serait de disposer d'une version stable **mi-novembre 2018**.
* la version 1 d'Agate. Si les fonctionnalités envisagée par le comité de pilotage restent proche de celles du prototype, on peut envisager une livraison finale **fin janvier 2018**.
* Mini-application. Livraison estimée **fin février**.

Un tableau listant précisement et finement les tâches et sous-tâches à réaliser sera disponible sur internet sous la forme d'un Trello (issu des méthodes agiles de développement de l'informatique). Le lien sera prochainement disponible dans ce document. 

## Les tâches

```{r,echo=FALSE}
datatable(df[,c("group","tache","team","pct","start","end")],rownames = FALSE)
```


## Calendrier

```{r,echo=FALSE,warning=FALSE}
timevis(data = df, groups = groups, options = list(editable = FALSE))
```







